最高法院刑事判決　　　　　　　　　　　　　　　八十八年度台上字第七二六三號
　　上　訴　人　甲○○
右上訴人因林美鳳自訴偽造文書案件，不服台灣高等法院台中分院中華民國八十六年
十一月十八日第二審判決（八十六年度上易字第二五一○號，自訴案號：台灣台中地
方法院八十六年度自字第一三七號），提起上訴，本院判決如左：
    主  文
上訴駁回。
    理  由
按刑事訴訟法第三百七十七條規定，上訴於第三審法院，非以判決違背法令為理由，
不得為之。是提起第三審上訴，應以原判決違背法令為理由，係屬法定要件。如果上
訴理由狀並未依據卷內訴訟資料，具體指摘原判決不適用何種法則或如何適用不當，
或所指摘原判決違法情事，顯與法律規定得為第三審上訴理由之違法情形，不相適合
時，均應認其上訴為違背法律上之程式，予以駁回。本件原判決認定上訴人甲○○以
富群環保工程股份有限公司仁德分公司名義向康財實業股份有限公司用分期付款方式
購買自用大貨車，而與一不詳姓名女子，在該分期付款買賣契約書上連帶保證人欄，
偽造自訴人林美鳳之簽名及印文，使自訴人成為該分期付款買賣契約之連帶保證人，
並提出於康財公司行使之，致生損害於自訴人等情，已敘明依據自訴人之指訴，並有
分期買賣契約書影本附卷可稽。而上訴人對於如何取得自訴人印章，於偵審中先後所
供矛盾不一。上訴人於民國八十二年八月間，擅自持自訴人之所有權狀，至寶島商業
銀行企圖辦理抵押借款後，彼此感情交惡，而未繼續來往，與證人楊寶卿證述之情形
相符，二人既生有怨隙，自訴人豈會同意再擔任上訴人購車之連帶保證人。自訴人自
始即否認委託其友人前去充當連帶保證人，以二人自七十六年即交往同居，關係密切
，上訴人豈會事後無法供出該女人之姓名住址以供查證之理。本件分期付款買賣契約
於對保時，上訴人自承向承辦人蕭國揚介紹該女子為林美鳳，上訴人明知對保時，須
連帶保證人親自到場，竟另覓他人冒充之，其欺罔不實之心態已暴露無遺。自訴人已
於八十一年十一月三日即遷往新址，八十三年七月六日所補發之身分證上明確記載遷
移後之新地址。自訴人如確於八十三年十月十八日委託他人持其身分證影本代為辦理
對保，衡情不可能於地址欄記載身分證所未記載之舊地址。第一審法院執行處人員前
往自訴人住處查封其不動產時，自訴人當時表明對於本件債權債務關係不清楚，而且
亦未替人作保等語，有該查封筆錄影本在卷可稽，益徵自訴人對於上開分期付款買賣
契約書事先毫無所悉。自訴人之指訴與事實相符，可採為認定上訴人之犯罪證據。為
其所憑之證據及其認定之理由。並以上訴人所辯自訴人有同意當連帶保證人，簽約時
因沒空，乃叫一位不詳姓名之友人充當自訴人，並無偽造文書云云，為卸責之詞，不
足採信，於理由內詳予指駁說明。因而撤銷第一審判決，適用刑法第二百十六條、第
二百十條，論處上訴人共同行使偽造私文書罪刑。從形式上觀察，所為論斷與卷內證
據資料相符，並無何違法情形存在。上訴意旨略以：該印章早於自訴人任富群公司監
察人時即有使用，嗣後存於會計師事務所，本件契約上所蓋之印文，與前揭富群公司
監察名單上之印文相同，而二人關係匪淺，自訴人應有授權上訴人處理事務之明示或
默示之同意。且上訴人亦曾以自訴人之印鑑及所有權狀至寶島銀行，辦理貸款設定抵
押權登記，可證明自訴人授權上訴人使用其印鑑。證人楊寶卿為自訴人之至友，證言
難免偏頗。基於二人同居感情自甚濃厚，自訴人當不可能全然背棄上訴人，故同意為
購車之連帶保證人，亦有可能。原判決以推測之詞為裁判之基礎，自屬違法。上訴人
見自訴人委託友人前來代替其對保，不覺可疑，但因僅止於外表長相之認識，對其姓
名住址全然不知，合乎經驗及論理法則，原判決以上訴人應知悉該女子之姓名住址，
而為不當之推測，亦有違法。自訴人委託他人代其對保，上訴人自忖其既已同意當連
帶保證人，應無大礙，乃向承辦人介紹為自訴人本人，或有不當之處，唯不能執此即
認上訴人自始有偽造文書之犯意。自訴人朋友受託代辦對保手續，依其記憶中僅有舊
地址，至身分證上地址有無變更，根本不會注意，而實務上常有保證人被查封時，以
未替人作保作為推詞，原判決以此作為不利上訴人之認定，自違經驗及論理法則等語
。惟查原判決已詳述上訴人未得自訴人同意，偽造簽名及印文以偽造分期付款買賣契
約書，並進而行使之理由，縱該印章自訴人先前已有使用，但既未同意上訴人使用在
該分期付款買賣契約為其購車之連帶保證人，上訴人之行為與偽造文書之犯罪構成要
件該當。此外，上訴意旨，未依據卷內訴訟資料，對原判決究竟如何不適用法則或適
用不當為具體之指摘，徒憑己見，仍執陳詞，就原判決已說明事項，或屬原審採證認
事職權之適法行使，任意指摘為違法，且為單純事實之爭執，不得據為第三審上訴之
合法理由。其上訴違背法律上之程式，應予駁回。
據上論結，應依刑事訴訟法第三百九十五條前段，判決如主文。
中      華      民      國    八十八    年     十二     月     十六     日
                              最高法院刑事第八庭
                                  審判長法官  吳  雄  銘
                                        法官  池  啟  明
                                        法官  石  木  欽
                                        法官  郭  毓  洲
                                        法官  吳  三  龍
      右正本證明與原本無異
                                              書  記  官
中      華      民      國    八十八    年     十二     月     二十     日
